臺灣板橋地方法院刑事判決　　　　　　　　　　　　九十二年度訴字第二三二一號
　　公　訴　人　臺灣板橋地方法院檢察署檢察官
　　被　　　告　丙○○
右列被告因違反槍砲彈藥刀械管制條例案件，經檢察官提起公訴（九十二年度偵字第
一一六三四號），本院判決如左：
    主  文
丙○○無罪。
    理  由
一、公訴意旨略以：被告丙○○與乙○○（另經檢察官為不起訴之處分）係男女朋友
    關係，因而共用乙○○所有之牌號碼ＷＴＲ─五六九號輕型機車。丙○○明知未
    經許可不得持有槍砲或其零組件，竟於不詳時間，取得由兩截式鋼管組合而成之
    土造鋼管槍，而不法持有之。嗣於九十二年六月九日凌晨零時五十分許，在臺北
    縣三重市○路○街一一七巷十九號前之前揭機車置物箱內，查獲第二級毒品安非
    他命０‧一公克、土造鋼管槍一支。因認被告涉犯槍砲彈藥刀械管制條例第十一
    條第四項（起訴書所犯法條欄誤載為同條例第十條第四項，經公訴檢察官當庭更
    正為同條例第十一條第四項）之罪嫌。
二、本件公訴人認被告涉有前開之罪嫌，無非係以被告及同案被告乙○○於偵查中之
    供詞、扣案之鋼管槍、內政部警政署刑事警察局之槍彈鑑定書、扣案安非他命同
    時在機車置物箱中查獲及被告有施用第二級毒品安非他命經送觀察勒戒之前案紀
    錄等為其主要之論據。訊之被告丙○○固不否認與乙○○係男女朋友關係，因而
    共用乙○○所有之車牌號碼ＷＴＲ─五六九號輕型機車之事實，惟堅決否認有何
    持有前開可發射子彈具有殺傷力之土造鋼管手槍之犯行，辯稱：伊自案發前一日
    （按應係指九十二年六月八日）凌晨與乙○○將上開機車騎回租住處樓下停放後
    ，即未再使用該機車，而警員當日晚上以其住處有青少年聚集為由，未持搜索票
    即要求伊簽搜索同意書欲搜索伊住處，伊以不了解同意書內容為由，要求會同管
    區員警辦理，後來到了樓下，警員要伊上樓去拿機車行照，未料伊下樓時員警即
    稱在該機車之椅墊下置物箱內查獲上開槍枝及毒品，而該機車座椅墊亦無故損壞
    ，伊當場即提出質疑，並請求員警查驗槍枝上之指紋及調取該里辦公室在該處所
    播放不到十分鐘即未再播放，且事後亦未將該錄影帶隨案移送檢察官，致伊無法
    查悉真相，而當時員警亦至伊住處搜索，惟並無所獲，況茍伊確持有上開槍枝及
    毒品，於員警命其上樓拿取機車行照時，伊即可乘機逃脫，何需下樓就逮？伊確
    實不知機車座墊下為何會有上開槍枝及毒品，並未持有該槍枝等語。
三、按犯罪事實應依證據認定之，無證據不得認定其犯罪事實，刑事訴訟法第一百五
    十四條第一項定有明文。次按認定犯罪事實，須依證據，而所謂證據，係指合法
    之積極證據就犯罪事實能為具體之證明者而言；又認定不利於被告之事實，須依
    積極證據，苟積極證據不足為不利於被告事實之認定時，即應為有利於被告之認
    定，更不必有何有利之證據，最高法院三十年上字第八一六號著有判例。再所謂
    「積極證據足以為不利被告事實之認定」，係指據為訴訟上證明之全盤證據資料
    ，在客觀上已達於通常一般之人均不致於有所懷疑，而得確信被告確曾犯罪之程
    度，若未達到此一程度，而有合理懷疑之存在時，即無從為有罪之確信，此觀同
    院七十六年度台上字第四八九六號判例意旨自明。
四、經查：
（一）本件被告李世勳自警詢時、檢察官偵查中迄本院審理時止，均一再堅稱伊並不
      知道機車座墊下置物箱內為何會有上開槍枝及毒品，亦從未持有該槍枝等語明
      確，起訴書以被告丙○○之供詞，作為不利被告之證明，顯有誤會。
（二）又偵查中同案被告即證人乙○○經警於案發後先後四次（九十二年六月九日一
      時二十分、同日十三時、同日十三時三十分、同日十六時十分）詢問時，均一
      致證稱：前開機車內之改造槍管及安非他命不是伊的，亦不知是誰放的等語，
      於檢察官偵查中亦再供稱不知槍管是誰的等語（詳同九十二年度偵字第一一六
      三四號偵卷第三十四頁背面、第六十二頁背面）明確；其證詞自無法為不利被
      告事實之認定。雖檢察官偵查卷九十二年六月九日訊問筆錄有關證人乙○○之
      供述，載稱：「（改造槍管何人的？）：：之前因看過丙○○持有改造過的槍
      管」等語（詳同前偵卷第三十四頁），然證人乙○○於本院審理時則一再否認
      曾為前開供述，嗣經本院當庭勘驗該偵查中錄音帶結果：「（檢察官問：）機
      車裡面的槍管是誰的？（證人答：）我真的不知道，因為一下去的時候，機車
      已經被撬開了，並且我沒有鑰匙，而且警員還叫我把車墊打開，警察叫我和丙○○到樓上拿行照。（檢官官問：）你有無看過丙○○持有改造槍枝嗎？（證
      人答：）沒有」，亦有本院當庭勘驗筆錄在卷足稽，是證人乙○○於偵查中顯
      未為「之前有看過丙○○持有改過的槍管」之供述，則起訴書以其供詞，作為
      不利被告之證明，亦非可採。
（三）證人即承辦本案之員警戊○○、甲○○雖於本院審理中到庭均證稱：本件雖未
      依法申請搜索票，惟當時有經機車車主即證人乙○○簽署搜索同意書，並由證
      人乙○○自行打開機車座墊下之置物箱，而於置物箱內查獲上開槍枝等情，證
      人田文中並證稱乙○○有拿鑰匙開啟機車置物箱，置物箱的鎖頭並無損壞等語
      ，惟與證人乙○○於偵、審中均一再指陳當時並未持鑰匙即可掀啟機車座墊，
      機車座墊鎖有被撬壞之情形等語不符，至證人戊○○則對於當天乙○○是否持
      鑰匙開啟及置物箱鎖頭是否損壞，均陳稱已忘記了等語；另參以，本件案發後
      證人乙○○確曾因該機車座墊卡銷鎖損壞送修等情，並據證人即宇大車業行負
      責人丁○○於本院審理時到庭證述無訛，並有其出具之修理機車證明書一紙附
      於偵查卷可稽。由是，本件案發時證人乙○○所有前開機車之座墊卡銷鎖是否
      曾遭到破壞，尚非無疑。
（四）按機車係交通工具，恒隨使用者之意向而移動，原即不可能固定放置在同一處
      所，且被告及機車所有人乙○○均住居於臺北縣三重市○路○街一一七巷十九
      號六樓，機車於其二人使用後則停放在樓下，則機車置物箱之使用情形，顯非
      被告及乙○○所能時時掌握，申言之，在被告及乙○○將機車騎至他處暫時停
      放，及返回居住處所而將機車停放在居處樓下時，機車本身既已離開被告等之
      視線，則機車置物箱是否仍能保存原來之使用狀態，即非被告等所得掌控，亦
      即被告等既已脫離機車之使用狀態，在此期間，茍因外力置入違法物品，而改
      變該機車置物箱原來之使用狀態，即不能僅以被告等為機車所有人或使用人，
      而遽以推認其二人當然即為該違禁物品之持有人，應負持有該違禁物之責任。
（五）查本件證人乙○○於案發前一日即九十二年六月八日清晨前，曾先以前開機車
      搭載被告前往台北縣蘆洲市一帶之釣蝦場後，即自行騎乘該機車前往某處之網
      路啡咖店，之後再騎乘該機車前去釣蝦場搭載被告返回住處，並將機車停放於
      啡店外或居住處所樓下，未使用前開機車之期間，機車座墊下之置物箱是否曾
      遭他人置入前開違禁之槍枝及毒品，尚非毫無可能，原不能僅以被告有共同使
      用該機車之事實，即遽以推認該機車置物箱內之槍枝及毒品為被告所持有。
（六）再按實施刑事訴訟程序之公務員，就該管案件，應於被告有利及不利之情形，
      一律注意。被告得請求前項公務員，為有利於己之必要處分，刑事訴訟法第二
      條定有明文。本件案發時被告即請求承辦之員警就該查獲之槍枝及毒品查驗指
      紋以供比對，並調取上開機車停放處所之里辦公室所拍攝之錄影帶查驗等情，
      為證人即本件承辦之員警戊○○、甲○○等於本院審理中所不否認，且被告既
      已爭執持有前開槍枝等物，承辦之員警自應立即採證查驗扣案物之指紋以查明
      真相，遽本案並未依被告之請求採驗指紋，有內政部警政署刑事警察局九十二
      年八月十八日刑鑑字第０九二０一０八三三０號槍彈鑑定書載明：本案無要求
      採驗指紋等語附於偵查卷可證，其採證過程顯有瑕疵而喪失藉由採驗指紋查明
      事實之先機。至該里辦公室所拍攝之巷道錄影帶，雖經警調取後於警所播放供
      被告查閱，惟並未將相關時間內之錄影帶內容全部播放（按被告及證人戊○○
      均稱大約僅播放十分鐘，惟證人甲○○則稱播放二個鐘頭），亦未隨案將該錄
      影帶移送檢察官處置，即經員警歸還該里之巡守隊，致遭該里之巡守隊以超過
      保存期限而予銷燬（有員警查訪報告一紙在卷可參），上開可能對被告有利之
      證據資料，既因承辦員警辦案之疏失而致滅失，自不能將此不利益歸由被告承
      受。
（七）末查，本案雖經警於被告與證人乙○○所共同使用之機車內查獲前開可發射子
      彈具殺傷力之土造鋼管手槍一枝，且該槍枝經送驗結果，其機械性能良好，可
      發射制式霰彈，認具有殺傷力等情，亦有前開槍彈鑑定書在卷可稽，惟查扣之
      槍枝是否被告所持有，依據公訴人所提出之前開證據，在客觀上既未達於通常
      一般之人均不致於有所懷疑，而得確信被告確曾犯罪之程度，而有前開所述合
      理懷疑之存在，且被告認為對其有利之證據，復因承辦員警之疏失而未能為必
      要之處置，則揆諸前開最高法院判例意旨，本件即無從使本院形成對被告有罪
      之確信。此外，復查無其他積極證據足資證明該槍枝係被告所放置而屬被告持
      有，自應諭知被告無罪之判決。
據上論斷，應依刑事訴訟法第三百零一條第一項，判決如主文。
本案經檢察官黃正綱到庭執行職務
中　　　華　　　民　　　國　　九十三　　年　　　七　　　月　　 十九 　　日
                                      台灣板橋地方法院刑事第五庭
                                          審判長法  官  林 春 長
                                          　　　法　官  崔 玲 琦
                                         　　　 法  官  張 宏 節
右正本證明與原本無異。
如不服本判決，應於判決送達後十日內，向本院提出上訴狀。
                                                書記官  張 惠 芳
中　　　華　　　民　　　國　　九十三　　年　　　七　　　月　 　十九 　　日
